【裁判字號】    99,簡上,106
【裁判日期】    991111
【裁判案由】    債務人異議之訴
【裁判全文】
臺灣士林地方法院民事判決  99年度簡上字第106號
上  訴  人  甲○○
被  上訴人  乙○○
上列當事人間債務人異議之訴事件，上訴人對於中華民國99年5
月13日本院內湖簡易庭99年度湖簡字第231 號第一審判決提起上
訴，本院於99年10月28日言詞辯論終結，判決如下：
    主      文
原判決（除減縮部分外）廢棄。
本院九十九年度司執字第五四八號強制執行程序就超過新臺幣貳
拾伍萬陸佰肆拾壹元及自民國九十七年七月十日起至清償日止，
按週年利率百分之六計算利息之債權不得執行。
第一、二審訴訟費用（除減縮部分外）新臺幣貳仟伍佰元，由被
上訴人負擔。
    事實及理由
一、按第二審訴之變更或追加，非經他造同意，不得為之，但請
    求之基礎事實同一，或擴張或減縮應受判決事項之聲明者，
    ，不在此限，民事訴訟法第446 條第1 項、第255 條第1 項
    第2 款、第3 款分別定有明文。上開規定依民事訴訟法第43
    6 條之1 第3 項規定，於簡易訴訟第二審訴訟程序有所準用
    。查上訴人原上訴聲明為：「(一)原判決廢棄。(二)本院99年度
    司執字第548 號執行程序（下稱系爭執行程序）應予撤銷。
    」嗣於民國99年7 月12日本院行準備程序時，當庭變更上訴
    聲明為：「(一)原判決廢棄。(二)系爭執行程序就超過新臺幣（
    下同）25萬641 元及自97年7 月10日起至清償日止，按週年
    利率6%計算之利息不得執行。」核其請求之基礎事實同一，
    又屬減縮應受判決事項之聲明者，依上開說明，自應准許。
二、上訴人於原審起訴主張：伊於96年間以附表所示本票（下稱
    系爭本票）向原告借款30萬元（下稱系爭30萬元借款），並
    於97年7 月10日自合作金庫銀行鶯歌分行匯款5 萬元至被上
    訴人之安泰商業銀行中崙分行帳戶內以清償部分欠款。詎被
    上訴人卻執臺灣板橋地方法院98年度司票字第2508號確定本
    票裁定，向本院聲請就伊之財產於30萬元及自97年6 月27日
    起至清償日止，按週年利率6%計算之利息範圍內為強制執行
    ，致伊對訴外人臺北市啟智學校籌備處之薪資債權經系爭執
    行程序扣押在案，惟伊已清償5 萬元。又被上訴人所稱伊曾
    於96年12月17日另行向其借款5 萬元（下稱系爭5 萬元借款
    ），而伊匯予被上訴人之5 萬元即係清償該筆借款等情亦非
    事實，爰依強制執行法第14條第2 項規定，提起債務人異議
    之訴，請求撤銷系爭執行程序等語。
三、被上訴人則以：上訴人除系爭30萬元借款外，尚於96年12月
    17日以需支付裝潢工人工資為由，向伊商借系爭5 萬元借款
    ，此有伊於同日提領現款交付上訴人之存摺記錄為憑。上訴
    人於97年7 月10日匯予伊之5 萬元，即係為清償系爭5 萬元
    借款，伊並已將系爭5 萬元借款借據等債權憑證返還上訴人
    。若上訴人真有清償系爭30萬元借款之部分，豈有不要求伊
    更換系爭本票或於系爭本票進行註記之理等語，資為抗辯。
四、原審對於上訴人之請求，判決上訴人全部敗訴。上訴人為此
    聲明不服，並聲明：(一)原判決廢棄。(二)系爭執行程序就超過
    25萬641 元及自97年7 月10日起至清償日止，按週年利率6%
    計算之利息不得執行。被上訴人則聲明：上訴駁回。
五、兩造不爭執之事實：
(一)、被上訴人於98年12月29日持臺灣板橋地方法院98年度司票字
    第2508號本票裁定聲請強制執行，債權內容為上訴人應給付
    被上訴人30萬元，及自97年6 月27日起至清償日止，按週年
    利率6%計算之利息。
(二)、上訴人於97年7 月10日曾匯款5 萬元由被上訴人受領。
(三)、若上訴人確有清償5 萬元，則系爭30萬元借款債權金額尚餘
    25萬641 元，及自97年7 月10日起至清償日止，按週年利率
    6%計算之利息。
六、本件經本院依民事訴訟法第270 條之1 第1 項第3 款之規定
    ，整理並協議簡化爭點如下：
    上訴人請求系爭執行程序就超過25萬641 元及自97年7 月10
    日起至清償日止，按週年利率6%計算之利息部分債權不得執
    行，是否有理由？
七、本院得心證之理由：
(一)、上訴人確有積欠被上訴人30萬元，及自97年6 月27日起至清
    償日止，按週年利率6%計算之利息之票據債權，而上訴人業
    於97年7 月10日已匯款5 萬元予被上訴人，為兩造所不爭(
    參不爭執事實(一)、(二)) ，復有上訴人提出之匯款申請書為證
    ，是上訴人主張前開欠款，業已清償5 萬元一事，應可採信
    。被上訴人雖辯稱：前開受領之5 萬元，係上訴人清償其於
    96年12月17日另行向被上訴人借款之5 萬元云云。然為上訴
    人否認，被上訴人即應就此有利於己之事實負舉證之責。被
    上訴人雖提出存摺影本為證。觀前開存摺於96年12月17日雖
    有提領3 萬元、2 萬元現金之紀錄，其旁復有被上訴人自書
    上訴人姓名等語。惟前開姓名之註記，係被上訴人自行書寫
    ，與被上訴人口頭上陳稱提領之現金係交予上訴人等語之證
    據價值無異，尚難以此即認上訴人確有於斯時收受上開5 萬
    元現金。況縱認上訴人確有收受5 萬元，然其可能之法律上
    原因非一，亦難以此即認兩造間有被上訴人所辯稱之5 萬元
    消費借貸關係存在。另被上訴人稱：系爭5 萬元借款之借據
    ，業因清償而返還上訴人云云，亦為上訴人否認，被上訴人
    復無舉證以實其說。是以，被上訴人前開所辯，即無可採。
(二)、按清償人所提出之給付，應先抵充費用，次充利息，次充原
    本，民法第323 條前段定有明文。上訴人積欠被上訴人30萬
    元，及自97年6 月27日起至清償日止，按週年利率6%計算之
    利息，上訴人於97年7 月10日清償5 萬元，依前開規定，先
    抵充97年6 月27日至97年7 月9 日之利息641 元，剩餘款項
    再抵充原本，則上訴人尚積欠被上訴人25萬641 元，及自97
    年7 月10日起至清償日止，按週年利率6%計算利息之債務。
    被上訴人依原債權額之本票裁定向本院聲請強制執行，並經
    本院以99年度司執字第548 號執行事件受理在案，其主張之
    債權顯有違誤，則上訴人請求本院99年度司執字第548 號執
    行事件就超過25萬641 元，及自97年7 月10日起至清償日止
    ，按週年利率6%計算利息之債權不得執行，即為有據，應予
    准許。上訴人上訴指摘原判決不當，為有理由，自應由本院
    為廢棄原判決，改判如主文第2 項所示。並依職權確定第1
    、2 審訴訟費用2500元( 減縮部分除外；第1 審裁判費1000
    元、第2 審裁判費1500元) 由被上訴人負擔。
八、本件事證已臻明確，兩造其餘攻擊防禦方法及未經本院援用
    之證據，核與判決之結果不生影響，爰不一一論駁，併此敘
    明。
九、據上論結，本件上訴為有理由，依民事訴訟法第436 條之1
    第3 項、第450 條、第78條、第87條第1 項，判決如主文。
中    華    民    國    99    年    11    月    11    日
                  民事第二庭  審判長法  官  方彬彬
                                    法  官  絲鈺雲
                                    法  官  劉逸成
以上正本證明與原本無異。
本件判決不得上訴。
中    華    民    國    99    年    11    月    19    日
                                    書記官  李宜蓁
附表：
┌─────┬─────┬─────┬──────┬──────┬─────┐
│  票  號  │ 發 票 人 │ 受 款 人 │ 發  票  日 │ 到  期  日 │ 票面金額 │
│          │          │          │            │            │（新臺幣）│
├─────┼─────┼─────┼──────┼──────┼─────┤
│ CH157809 │ 上 訴 人 │詹寧即被上│96年6 月28日│97年6 月27日│  30萬元  │
│          │          │訴人      │            │            │          │
└─────┴─────┴─────┴──────┴──────┴─────┘

司法院資訊處製作；財團法人民間司法改革基金會備份。
